【裁判字號】    95,台上,3025
【裁判日期】    950601
【裁判案由】    違反毒品危害防制條例
【裁判全文】
最高法院刑事判決            九十五年度台上字第三０二五號
    上  訴  人  甲○○
                        路13.
上列上訴人因違反毒品危害防制條例案件，不服台灣高等法院高
雄分院中華民國九十二年十月十四日第二審判決（九十二年度上
訴字第一三三二號，起訴案號：台灣高雄地方法院檢察署九十一
年度偵字第一二八一八號），提起上訴，本院判決如下：
    主  文
原判決撤銷，發回台灣高等法院高雄分院。
    理  由
本件原判決維持第一審變更檢察官所引毒品危害防制條例第五條
第二項、第三項起訴法條及依想像競合犯之法律關係，從一重論
處上訴人甲○○以販賣第二級毒品罪刑（累犯），駁回其在第二
審之上訴，固非無見。
惟查：被告之自白，須非出於強暴、脅迫、利誘、詐欺、疲勞訊
問、違法羈押或其他不正方法，且與事實相符者，始得採為認定
被告犯罪事實之證據，此觀刑事訴訟法第一百五十六條第一項規
定甚明。此項證據能力之限制，係以被告之自白必須出於其自由
意志之發動，用以確保自白之真實性，故被告之自由意志，如與
上揭不正方法具有因果關係而受影響時，不問施用不正方法之人
是否為有訊問權人或其他第三人，亦不論被施用不正方法之人是
否即為被告，且亦不以當場施用此等不正方法為必要，舉凡足以
影響被告自由意志所為之自白，均應認為不具自白任意性，方符
憲法所揭示「實質正當法律程序」之意旨。又若被告先前受上開
不正之方法，精神上受恐懼、壓迫等不利之狀態，有事實足證已
延伸至其後未受不正方法所為之自白時，該後者之自白，仍不具
有證據能力。從而被告於司法警察詢問之自白，有無以不正方法
取供？該等不正之方法，是否已＜延伸＞至檢察官偵訊時猶使被
告未能為任意性之供述？審理事實之法院，遇有被告對於提出非
任意性之抗辯時，應先於其他事實而調查，茍未加調查，遽行採
為有罪判決所憑證據之一，即有違背證據法則之違法。原判決認
定上訴人意圖營利，於民國九十一年六月十五日凌晨零時許，在
高雄市前金區○○○路一四九號「錢櫃ＫＴＶ」，向姓名年籍不
詳綽號「阿仁」之男子，購入第二級毒品大麻煙十一支、ＭＤＭ
Ａ六十四顆及第三級毒品Ｋ他命二十五顆，除供己施用外，並隨
身攜帶俟機向「錢櫃ＫＴＶ」消費客人兜售牟利，尚未及售出，
即於同日上午五時三十分許，在二一三號包廂內為警查獲等情，
係以上訴人於九十一年六月十五日檢察官偵查中之自白，及自其
身上查扣之大麻煙十一支、ＭＤＭＡ六十三顆及Ｋ他命二十三顆
（其中ＭＤＭＡ一顆及Ｋ他命二顆已自行施用），資為其有罪判
決之證據。然查上訴人否認有何營利販賣犯行，辯稱：扣案之毒
品係伊與友人蘇乃雯、楊智勝、馮義翔、黃聖菱、陳玲玉、莊直
等人合資購買自己施用；伊於第二次警詢坦承販賣，係遭警刑
求之故；移送檢察官第一次偵訊時，亦係害怕再被警察毆打才承
認等語。卷查上訴人於警局初詢時否認有販賣毒品犯行，於第二
次警詢則承認販賣；案經第一審及原審調查相關事證，認定上訴
人於第二次警詢之自白，有遭警察帶至小房間毆打之合理懷疑，
乃以該次供詞係出於司法警察以不正之方法所取得，認不具證據
能力而予以排除不用等旨。如若所認無訛，則依上訴人於同日被
解送至檢察官偵查訊問時，距其於第二次警詢製作完成筆錄之時
間，僅約四、五小時，上訴人先前受上開不正之方法取供，所受
精神上之恐懼、壓迫等不利之狀態是否已全然排除？即非無疑。
此與上訴人上開偵查中之自白有無證據能力之認定，至有關係，
自有調查之必要性。上訴人於原審已具狀請求調查（見原審卷第
一○四、一○五頁），乃原審對於上訴人所提出偵查中自白非任
意性之抗辯，究竟其於司法警察詢問時所受不正之方法，是否已
足以證明未延伸至檢察官偵訊時而能為任意性之供述，未遑調查
審認，根究明白，並為相當論敘，即遽採其於九十一年六月十五
日檢察官偵查中之供述為論罪之證據，殊難謂為適法，併有調查
職責未盡之違誤。上訴意旨執以指摘，非無理由，應認原判決有
撤銷發回更審之原因。至原判決理由（三）不另諭知無罪部分，
因公訴意旨認與論罪部分有實質上一罪關係，基於審判不可分，
應併予發回，附此敘明。
據上論結，應依刑事訴訟法第三百九十七條、第四百零一條，判
決如主文。
中    華    民    國  九十五  年    六    月    一    日
                      最高法院刑事第七庭
                          審判長法官  呂  潮  澤
                                法官  吳  昆  仁
                                法官  孫  增  同
                                法官  趙  文  淵
                                法官  吳      燦
      本件正本證明與原本無異
                                      書  記  官
中    華    民    國  九十五  年    六    月    五    日
                                                      Ｌ


司法院資訊處製作；財團法人民間司法改革基金會備份。
